【裁判字號】    95,判,1746
【裁判日期】    951031
【裁判案由】    綜合所得稅
【裁判全文】
最  高  行  政  法  院  判  決
                                     95年度判字第01746號
上  訴  人  乙○○
訴訟代理人  林石猛律師
            蔡坤展律師
被 上訴 人  財政部高雄市國稅局
代  表  人  甲○○
上列當事人間因綜合所得稅事件，上訴人對於中華民國94年4月
26日高雄高等行政法院92年度訴字第502號判決提起上訴，本院
判決如下：
    主  文
上訴駁回。
上訴審訴訟費用由上訴人負擔。
    理  由
一、上訴人在原審起訴意旨略謂：緣上訴人87年度綜合所得稅結
    算申報，涉嫌短漏報營利、利息及其他等所得計新臺幣（以
    下同）2,850萬8,487元，違反行為時所得稅法第71條第1項
    規定，經被上訴人初查以上訴人漏報課稅所得額2,850萬8,4
    87元，核定漏報稅額1,086萬3,411元，除補徵稅額外，並依
    同法第110條第1項規定處漏稅額0.2倍之罰鍰217萬2,600元
    （計至百元止）。上訴人對於罰鍰部分不服，主張其本人及
    配偶林喜久87年度取自仁英投資股份有限公司（以下簡稱仁
    英公司）之營利所得各1,424萬元，係被冒用為人頭，並無
    實際所得，且該案業經臺灣高雄地方法院檢察署檢察官提起
    公訴，上訴人並於當年度綜合所得稅結算申報書內揭露上情
    ，是上訴人並無故意或過失，應予免罰云云，申請複查結果
    ，未獲變更，提起訴願，亦遭決定駁回，遂提起本件行政訴
    訟，主張：（一）本件上訴人乙○○及其配偶林喜久係於民
    國（下同）79年間，遭仁英公司負責人陳清雄及實際負責人
    吳汶達（原名吳何堂，下同）擅自冒用，而掛名為仁英公司
    股東，並為配合促進產業升級條例、所得稅法相關規定及公
    司會計作業，於87年度偽製上訴人等各分配盈餘1,424萬元
    。上訴人於88年間接獲被上訴人核課稅捐通知始知上情，乃
    向被上訴人提出檢舉，請求查明上訴人多年來並未曾投資仁
    英公司，或認股、領取薪資、盈餘及紅利，亦即，上訴人及
    其配偶並未收到分配盈餘各1,424萬元或其他替代報償。另
    仁英公司負責人陳清雄涉嫌逃漏稅捐及偽造文書犯行，業經
    臺灣高雄地方法院檢察署檢察官88年度偵字第8165號、8166
    號提起公訴在案。該案雖經臺灣高雄地方法院以90年度訴字
    第2137號判決陳清雄及吳汶達無罪，然經上訴臺灣高等法院
    高雄分院審理中。上訴人於87年度並無分配盈餘之實際收入
    ，關於本稅部分，被上訴人遽將之併入該年度綜合所得總額
    ，上訴人亦另案提起行政訴訟中，被上訴人前於90年1月15
    日以財高國稅法違字第89Ｅ260號罰鍰處分書依所得稅法第
    110條第1項規定，對於上訴人之漏報稅額處以0.2倍之罰鍰
    計217萬2,600元，即有違誤。（二）上訴人乙○○於77年8
    月16日任職仁翔集團旗下公司之怡心園房屋仲介股份有限公
    司（下稱怡心園公司）時即將自身與其配偶林喜久之身分證
    影本交付公司，因而被同屬仁翔集團旗下之仁英公司於79年
    5月5日設立時冒用前揭身分證而為該公司之股東，因此，臺
    灣高雄地方法院90年度訴字第2737號刑事判決所載：「．．
    ．告訴人乙○○係於80年6月3日始以仁傑建設股份有限公司
    為投保單位加入勞保，．．．然仁英公司卻早於79年4月23
    日已召集發行人會議，而於同年5月5日經核准設立」顯非事
    實。申言之，上訴人乙○○於77年8月16日任職怡心園公司
    之日起，即將自己及其配偶林喜久之身分證交由該公司辦理
    勞保，並非如刑事判決所稱於80年6月3日始交付，此有在職
    證明書可證。而怡心園公司係屬仁翔集團旗下公司，亦有怡
    心園公司之公司基本資料及董監事資料足憑。再由身分證反
    面之選舉章印文觀察，亦可證明上訴人乙○○於77年8月16
    日任職怡心園公司時，即已將身分證交付公司使用。抑且，
    仁英公司成立之際，辦理上訴人乙○○及其配偶林喜久為該
    公司股東所執之身分證影本反面，並未有78年12月2日所舉
    辦之78年增額立委選舉暨高雄市第3屆議員選舉之選舉章印
    文，然上訴人乙○○及其配偶林喜久確實有參與該次選舉，
    並於身分證反面蓋有選舉章印文，因此，倘如刑事判決認定
    上訴人乙○○係於80年6月3日始交付其自身與其配偶林喜久
    之身分證予公司，該次選舉章印文理應顯現於交付之身分證
    影本反面，然事實上則否，故而核刑事判決所為之認定，顯
    與事實不符，當不足以影響本件之審判。（三）個人綜合所
    得稅之課徵以收付實現為原則，本件被上訴人所憑以認定上
    訴人及其配偶各獲有1,424萬元股利所得之唯一證據，無非
    係以僅依仁英公司片面製作之扣繳憑單、該公司申報營利事
    業投資人明細及分配盈餘表之記載而歸課上訴人87年度綜合
    所得稅，然上訴人及其配偶本即被冒名之人頭股東，對於仁
    英公司如何運作、發放股利之情，根本無從知悉，更何況該
    些資料，均屬仁英公司無須獲得上訴人方面同意即得片面製
    作之文件，是該資料並無任何證據價值可言。且被上訴人亦
    無法證明上訴人及其配偶確實各獲配1,424萬元之股利，如
    此鉅額之股利分配，無論係以現金股利或股票股利為分配，
    均應當有現金流向或股票移轉之相關紀錄可查證，然被上訴
    人對於此項稅捐發生之事實，並未盡其舉證之責，基於收付
    實現原則，被上訴人當無法對上訴人課徵本件稅捐。（四）
    參照司法院釋字第275號解釋意旨，本件租稅罰既係對人民
    之行政罰制裁，故於法律無特別規定時，須行為人有應可歸
    責之原因，始得處以租稅罰。上訴人於88年3月31日辦理87
    年度綜合所得稅結算申報時，已於股利或盈餘欄針對上述上
    訴人及配偶被虛報之盈餘合計2,848萬元填載「被虛報及訴
    訟中，不列入所得」，係因該訴訟案件尚未確定，故雖列入
    申報，但暫不計入所得額以計算應納稅額，足證上訴人並無
    逃漏所得稅之故意或過失。再者，思及從輕從無之利民便民
    政策，上訴人於辦理87年度綜合所得稅結算申報時，即就被
    虛報之盈餘以有訴訟糾紛而暫時保留申報，卻仍遭被上訴人
    裁處0.2倍之罰鍰，上訴人自難甘服。為此請判決將原處分
    及訴願決定均撤銷等語。
二、被上訴人則以：（一）按「納稅義務人已依本法規定辦理結
    算申報，但對依本法規定應申報課稅之所得額有漏報或短報
    情事者，處以所漏稅額兩倍以下之罰鍰」，為所得稅法第
    110條第1項所明定。次按「納稅義務人於辦理結算申報時，
    未依所附扣繳憑單給付總額悉數列報，其短計所得部分，除
    經查明納稅義務人舉證無過失屬實外，仍應依所得稅法第
    110條規定，以短漏報所得額論處」，財政部88年4月29日臺
    財稅字第881910268號函釋在案。（二）上訴人及其配偶林
    喜久87年度取自仁英公司營利所得各1,424萬元，雖於結算
    申報書填寫所得發生處所及所得金額，惟未將之計入綜合所
    得總額以計算應納稅額，另上訴人尚漏報營利、利息及其他
    等所得2萬8,487元，合計短漏報金額為2,850萬8,487元，是
    被上訴人按所漏稅額1,086萬3,411元裁處0.2倍之罰鍰217萬
    2,600元（計至百元止），揆諸首揭規定，並無不合。至上
    訴人稱其及配偶被冒用人頭，臺灣高雄地方法院檢察署檢察
    官已提起公訴，並於綜合所得稅結算申報書內揭露，並無故
    意或過失，主張免罰云云。然陳清雄及吳汶達雖因偽造文書
    等罪經臺灣高雄地方法院檢察署檢察官90年7月6日88年度偵
    字第8165、8166號起訴書提起公訴，然經臺灣高雄地方法院
    90年度訴字第2137號刑事判決無罪，尚不足為上訴人及其配
    偶非為股東之證明。再者，仁英公司於87年度分配盈餘予各
    股東，上訴人及配偶既有該分配之盈餘，依法即應於申報書
    加總計算納稅，不得僅以附註方式加註，進而圖思免罰，是
    上訴人既未依所附扣繳憑單給付總額悉數計入綜合所得總額
    致漏計應納稅額，其漏報所得難謂無過失，依司法院釋字第
    275號解釋意旨，仍應處罰等語，資為抗辯。
三、原審判決駁回上訴人之訴，其理由略以：（一）按稅務訴訟
    之舉證責任分配理論與一般民事訴訟相同，即認為在事實不
    明的情況下，其不利益應歸屬於由該事實導出有利之法律效
    果的訴訟當事人負擔，換言之，主張權利或權限之人，於有
    疑義時，除法律另有規定外，應就權利發生事實負舉證責任
    ，而否認權利或權限之人或主張相反權利之人，對權利之障
    礙、消滅、抑制之事實，負舉證責任，此依行政訴訟法第
    136條準用民事訴訟法第277條之規定甚明。本件上訴人及其
    配偶87年度分別獲配源自仁英公司之營利所得各為1,424萬
    元之事實，有仁英公司87年度營利事業投資人明細及分配盈
    餘表、扣繳憑單影本等附卷可稽，外觀已足堪認定有受分配
    盈餘之行為，應認被上訴人已盡其舉證之責，至上訴人主張
    相反之事實，自應由上訴人對此有利於己之事實，負舉證之
    責任。且綜合所得稅原則上採收付實現制，而所得之實現與
    否，並不以收到現金為限，倘有其他足以替代現金之報償均
    屬之。觀諸臺灣高雄地方法院90年度訴字第2137號刑事判決
    理由三所載「（被告）吳汶達辯稱：『．．告訴人乙○○、
    林喜久及被害人李張秀蓮均曾同意擔任仁英投資等公司之股
    東，並非被虛列之人頭股東。87年間仁英投資公司是以股利
    轉投資方式分派股利．．』等語，且訴外人吳汶達於該刑事
    案件亦稱上訴人及其配偶已取得是項營利所得，足認上訴人
    及其配偶上開所得業已以轉投資方式，而以非現金給付方式
    予以實現，是被上訴人將係爭營利所得列入上訴人87年度之
    綜合所得總額併課其當年度綜合所得稅，洵非無據。（二）
    上訴人雖爭執其與配偶林喜久係被冒用人頭，實際並無投資
    、認股或領取薪資、盈餘及紅利，且上訴人已向臺灣高雄地
    方法院檢察署提出告訴，經臺灣高雄地方法院檢察署檢察官
    提起公訴云云。惟查，該偽造文書案件經臺灣高雄地方法院
    90年度訴字第2137號刑事判決訴外人吳汶達、陳清雄均無罪
    ，尚難認上訴人主張其與配偶林喜久身分被冒用為人頭乙節
    確屬實在。雖上訴人另提出在職證明書、身分證影本、怡心
    園公司之公司基本資料、董事、監察人資料及選舉日程表等
    ，證明其與配偶林喜久兩人係於77年8月16日任職仁翔集團
    旗下之怡心園公司，兩人之身分證件在該時間已交付，故其
    確遭吳汶達冒用，刑事判決認定與事實不符云云。惟此僅能
    證明上訴人及林喜久先前曾任職怡心園公司，至其後仁英公
    司成立時，吳汶達是否未經上訴人及其配偶同意逕自冒用，
    尚無必然關係，是難執此遽認渠等被冒用乙情確屬實在。（
    三）又上訴人另請求傳訊證人吳汶達及陳淑娟到庭作證，經
    查，證人吳汶達於言詞辯論中係證述：伊並未冒用上訴人之
    名義，對於上訴人及其配偶林喜久如何成為仁英公司股東均
    不知情，並確認其於臺灣高雄地方法院90年度訴字第2137號
    刑事案件所述系爭營利所得「並非分派盈餘現金，而是以轉
    投資方式分派股利」等語。足認證人吳汶達所證，並非有利
    上訴人。另證人陳淑娟於言詞辯論期日雖證述：伊被冒用擔
    任仁英公司股東，經伊向吳汶達表示拒絕之意後，吳汶達乃
    將伊除名等語。然陳淑娟所證情節僅關係其個人事由，與上
    訴人等是否確被冒用亦無關涉。抑且，證人陳淑娟於系爭年
    度亦無分配是項營利所得，此為上訴人所不爭，則陳淑娟之
    情形，與上訴人亦不相同，亦難憑之為有利上訴人之論據。
    再者，訴外人吳汶達87年度綜合所得稅事件（本稅及罰鍰）
    ，吳汶達同以其配偶李美慧為仁英公司之股東，該公司分配
    之盈餘未收付實現之理由，循序提起行政救濟，經高雄高等
    行政法院91年度訴字第510號判決及本院93年度判字第31號
    判決駁回確定，同認仁英公司股東當年度之營利所得應計入
    所得總額並應裁罰在案。（四）本件上訴人於申報綜合所得
    稅時，固於申報書載明「被虛報1,424萬元已檢舉及訴訟中
    （如附件）不列入所得」等語。然查，仁英公司於87年度分
    配盈餘予各股東，上訴人及其配偶有該分配盈餘之收入，依
    法即應於申報書加總計算，不得僅以附記方式加註，而未計
    入所得，致有短、漏報情事。復按司法院釋字第275號解釋
    意旨，除行為人能就自己之行為，證明無故意或過失，否則
    僅須違反禁止規定或作為義務即得據以處罰。本件上訴人及
    其配偶林喜久既有仁英公司87年度分配盈餘所得，依前揭行
    為時所得稅法第71條第1項前段即應列入申報，其未列入申
    報，即得推定有過失，且上訴人復未能舉證證明係被冒用，
    而無故意或過失責任，依法即應受罰。準此，被上訴人依所
    得稅法第110條第1項規定處漏稅額0.2倍之罰鍰217萬2,600
    元（計至百元止），尚非無據。資為其判決之論據。
四、上訴人上訴意旨及補充理由略謂：（一）原審判決僅以「本
    件上訴人及其配偶87年度分別獲配源自仁英公司之營利事業
    所得各為1,424萬元之事實，有仁英公司87年度營利事業投
    資人明細及分配盈餘表、扣繳憑單影本等附卷可稽，外觀已
    足堪認定有受分配盈餘之行為」為由，認被上訴人已盡其舉
    證之責，惟按課稅處分係典型之負擔處分，依照規範理論或
    依法行政原則，課稅要件事實不明危險之不利益，即舉證責
    任應由稅捐機關負擔，且綜合所得稅原則上採收付實現制，
    雖所得之實現與否，並不以收到現金為限，然對納稅義務人
    是否已收到現金或其他足以替代現金之報償之課稅事實要件
    倘有不明時，應即由稅捐機關負擔舉證之責。被上訴人所憑
    以認定上訴人等各獲配1,424萬元之營利所得，僅是根據仁
    英公司87年度營利事業投資人明細及分配盈餘表暨扣繳憑單
    ，惟上開文件，均未經知會上訴人等，而係由仁英公司片面
    所製作，不足證明上訴人等分別獲配仁英公司87年度營利所
    得各1,424萬元之事實，故對於本件課稅要件事實不明危險
    之不利益，即舉證責任應由稅捐機關負擔；換言之，縱被上
    訴人業已提出外觀上看似上訴人等受有分配盈餘之行為，然
    經上訴人提出抗辯，致上訴人等實質上是否受有盈餘分配之
    事實產生疑問時，此即屬課稅要件不明確，應由稅捐機關就
    此不利益部分負舉證之責後，始得對上訴人等為本件課稅之
    處分，然原審判決竟將此課稅要件事實不明危險之舉證責任
    ，認應由上訴人負擔，顯有適用舉證責任法規之違法。故原
    審判決基於舉證責任法規之適用不當，認定上訴人及其配偶
    獲配仁英公司87年度營利所得1,424萬元，而應依行為時所
    得稅法第71條第1項前段將前項所得列入申報而竟未申報，
    依司法院釋字第275號解釋推定上訴人有過失，而依所得稅
    法第110條第1項規定處漏稅額0.2倍之罰鍰217萬2,600元，
    乃立基於不當適用舉證責任分配法則所致，故基此所為之罰
    鍰處分，亦屬違法，蓋本件係屬漏稅罰，並非行為罰，原審
    判決誤認有推定過失之適用，於法無明文下，擅自以判決理
    由轉換舉證責任，減輕被上訴人舉證之責，參照本院94年度
    判字第527號判決，誠屬濫用權力之判決。（二）依仁英公
    司所開立上訴人之87年度扣繳憑單，給付上訴人盈餘所得及
    其他所得分別為1,424萬元（包含現金股利240萬元及股票股
    利1,184萬元）。然查依仁英公司87年11月30日前增資前試
    算表，公司資本為5,000萬元，累積盈餘為3億0,845萬2,475
    元，惟87年12月1日增資後資產負債表所示，公司資本為1億
    9,800萬元，累積盈餘為1億3,045萬2,475元，應付股利為2
    億1,350萬元，應付員工紅利為865萬元，合計應發放現金為
    3,000萬元，足見仁英公司會計作業係於87年12月1日將累積
    盈餘3億0,845萬2,475元，部分發放股息紅利計3,000萬元，
    部分盈餘轉資本計1億4,800萬元（1億9,800萬元-5,000萬元
    ），累積盈餘為1億3,045萬2,475元。另參諸仁英公司86年
    盈餘分配表，發放現金股息為500萬元，股東紅利為1,635萬
    元，員工紅利為865萬元，共計3,000萬元，亦與87年12月1
    日資產負債表所示相符，如此仁英公司試算表、資產負債表
    及盈餘分配表記載數額係屬一致。惟查仁英公司87年度12月
    31日之資產負債表，所載公司資本為1億9,800萬元，與87年
    12月1日相同，然竟仍載有「其他應付款3,000萬元」之負債
    ，且其數額核與仁英公司應發放股息紅利金額相符，應屬同
    筆款項，足見該公司87年度之現金股利尚未發放，仍以負債
    形式留存於公司，否則資產負債表當不能如此記載，然仁英
    公司於未實際發放87年度現金股利情形下，竟不實開立上訴
    人之87年度盈餘所得扣繳憑單，被上訴人未就上開扣繳憑單
    與仁英公司資產負債表等資料相互比對，即遽認上訴人87年
    度分別獲配源自仁英公司之營利所得，殊嫌率斷。是仁英公
    司於未發放任何現金之前提下，即製作不實扣繳憑單，另其
    股票股利部分，亦屬仁英公司會計帳目之紙上作業，應可確
    認，此適足以證明上訴人所稱仁英公司未曾於87年度各發放
    上訴人盈餘1,424萬元，該筆款項係屬虛列之事實，被上訴
    人亦迄未提出或命仁英公司提出其確曾發放系爭股票股利之
    憑證，乃被上訴人僅依仁英公司片面製作之扣繳憑單，即認
    上訴人獲有營利所得，對此鉅額股利分配，無論現金流向或
    股票移轉之事實均無相關紀錄等不合理之處未加考量，復未
    就仁英公司所檢附之會計帳冊比對調查，即據以核課上訴人
    當年度綜合所得稅，於法顯有違誤，原審判決對原處分疏誤
    未加糾正，亦未對卷證內仁英公司資產負債表、試算表及盈
    餘分配表依職權調查，率為上訴人不利認定，有未依職權調
    查證據之違法。（三）上訴人於88年3月31日辦理87年度綜
    合所得稅結算申報時，已於股利或盈餘欄針對上訴人及配偶
    被虛報之盈餘合計2,848萬元填載「被虛報及訴訟中，不列
    入所得」，並向司法機關提出仁英公司負責人陳清雄、吳汶
    達違反稅捐稽徵法之告訴，經檢察官提起公訴，雖經臺灣高
    雄地方法院90年度訴字第2137號判決陳清雄、吳汶達無罪，
    然該刑事判決因法院未審酌仁英公司會計帳冊遽為無罪認定
    ，業經檢察官提起上訴，並經95年6月27日臺灣高等法院高
    雄分院93年度上訴字第798號判決，以吳汶達部分，偽造不
    實之87年「各類所得扣繳暨免扣繳憑單」，足生損害於上訴
    人乙○○等人之罪刑在案明確。被上訴人課徵上訴人營利所
    得所得稅，於法即難謂當，原審判決未審酌上訴人已檢舉仁
    英公司虛列上訴人營利所得之有利事實，未依職權調查事實
    ，遽為上訴人違章事實之不利判斷，應有判決不備理由及不
    適用法規之違法。（四）本件上訴人於88年3月31日辦理87
    年度綜合所得稅結算申報時，就股利或盈餘欄針對上訴人及
    配偶被虛報盈餘合計2,848萬元填載「被虛報及訴訟中，不
    列入所得」，既已充分揭露，顯無短漏報之意圖，況揆諸財
    政部90年9月27日台財稅字第0900036725號令所比照之財政
    部90年6月7日台財稅字第0900450074號令，以及財政部69年
    5月27日台財稅字第34214號函意旨，本稅稅款既應暫緩徵收
    ，即無裁罰短漏報之理由。上訴人既已盡其充分揭露義務，
    則應認未違反真實義務，即不得逕認上訴人有短漏報之主觀
    歸責要件而予以處罰，原審判決未就上訴人欠缺主觀歸責要
    件詳為斟酌，即採認被上訴人片面之詞，與司法院釋字第27
    5號解釋意旨有違，顯有判決不適用法令之違法。（五）仁
    英公司非公開發行公司，是並無公司法第240條第6項之適用
    ，亦即盈餘轉增資應由股東會決議行之，而仁英公司於87年
    11月19日上午9時召開股東臨時會議，會議中討論「增加資
    本發行新股」乙案，內容為「…擬將股東紅利轉增加資本1
    億4,800萬元整，…授權董事會決定…」，決議結果為照案
    通過，嗣仁英公司於同日下午3時召開董事會議，討論前開
    「增加資本發行新股」案，決議結果同為照案通過，增資基
    準日擬定為87年12月1日，依上開股東會議與董事會議紀錄
    可知，仁英公司不僅未於會議中決議現金股份之發放，更未
    宣佈何時為現金股利發放之基準日，原審法院亦未調閱仁英
    公司相關帳務調查仁英公司是否有記載現金股利應記載之事
    項，是仁英公司是否發放現金股利予股東即存有疑義，原審
    判決未加詳查，實有判決不備理由及適用法規錯誤之違法。
    又前開會議紀錄記載出席董事有訴外人陳清雄、陳清益、吳
    春蓮等3人，然吳春蓮早於86年間更名為吳乙玄，自更名後
    即未使用原名，不可能以吳春蓮名義出席董事會，是董事會
    議事錄之真實性更有疑義。故仁英公司所製作之扣繳憑單上
    所載股利發放部分即有疑義，被上訴人依扣繳憑單核課系爭
    營利所得即難謂當，原審判決乃有違反行政訴訟法第125條
    第1項規定，漏未審酌前揭董事會議是否有權議決現金股利
    發放與董事會議紀錄之真實性，遽為上訴人不利論斷，應有
    判決不備理由之違法等語。
五、本院查：（一）按「納稅義務人已依本法規定辦理結算申報
    但對依本法規定應申報課稅之所得額有漏報或短報情事者，
    處以所漏稅額2倍以下之罰鍰。」行為時所得稅法第110條第
    1項定有明文。次按「納稅義務人於辦理綜合所得稅結算申
    報時，未依所附扣繳憑單給付總額悉數列報，其短計所得部
    分，除經查明納稅義務人舉證無過失屬實外，仍應依所得稅
    法第110條規定，以短漏報所得額論處」，亦經財政部88年4
    月29日台財稅字第881910268號函釋在案。（二）查依仁英
    公司87年11月30日增資前試算表所載，公司資本額為5,000
    萬元，累積盈餘為3億0,845萬2,475元，股東往來為1億2,90
    4萬5,447元，其他應付款為5萬0,973元；87年12月1日增資
    後資產負債表所載，公司資本額為1億9,800萬元，累積盈餘
    為1億3,045萬2,475元，股東往來為1億2,904萬5,447元，應
    付股利為2億1,350萬元，應付員工紅利為865萬元，其他應
    付款為5萬0,973元；87年12月31日資產負債表所載，資本額
    為1億9,800萬元，股東往來為1億5,824萬7,393元，應付股
    利為0元，其他應付款為3,000萬元；顯示仁英公司股利於87
    年度已給付，雖上訴人稱其他應付款增加3,000萬元（實際
    增加數應為2,994萬9,027元），惟股東往來亦相對增加2,92
    0萬1,946元（158,247,393元－129,045,447元＝29,201,946
    元），實難証明其他應付款之增加與仁英公司87年度之現金
    股利有關；另仁英公司係將盈餘轉增資而分配股份，並未實
    際分配股利，亦經臺灣高雄地方法院90年度訴字第2137號、
    臺灣高等法院高雄分院93年度上訴字第798號刑事判決認定
    在案，上訴人等之股份亦因而自40萬股增加為158萬4,000股
    ，為上訴人所不否認，是仁英公司雖未實際分配股利，惟將
    該等股利轉增資而分配股份予各股東，已符合所得稅法施行
    細則第70條應由受配股東計入增資年度綜合所得申報納稅之
    規定，仁英公司將各股東增資應分配股份歸戶並開立扣繳憑
    單，並無違誤。（三）查95年6月27日臺灣高等法院高雄分
    院93年度上訴字第798號判決，雖以仁英公司實際負責人吳
    汶達偽造不實之87年「各類所得扣繳暨免扣繳憑單」，足生
    損害於上訴人乙○○等人，並判處吳汶達罪刑在案，惟該判
    決理由同時認定，綜合以上事証，乙○○、林喜久擔任仁英
    公司之股東，應係已得其等同意；且因公司之實際投資者，
    為使其公司之設立符合公司法之規定，常有借用親友名義擔
    任股東，而被借用名義擔任股東之人因未實際出資，故亦未
    參與公司之經營或決策，此為社會常見現象，從而乙○○、
    林喜久等是否確有資力投資上開公司，及上開股東會或董監
    事會議是否確有召開，對於其等確有同意擔任股東之事實不
    生影響等語，雖該判決同時指出上訴人等均係受吳汶達利用
    而擔任人頭股東，並未實際出資，則吳汶達將股利轉增資部
    分，列入屬人頭股東之上訴人名下，形式上雖屬合法，但因
    其據以製作前開扣繳憑單，致上訴人夫婦受國稅局追繳稅款
    ，則該扣繳憑單仍屬不實等語，惟刑事判決之理由並不能拘
    束稅捐稽徵機關對於課稅標的之判斷，雖上訴人在該刑事判
    決被認定為人頭股東，惟係經其本人同意之人頭股東，並非
    被擅自冒名之股東，則上訴人既已同意擔任仁英公司之股東
    ，不論其有無實際出資，在所得稅法上已成為課稅之主體（
    即對象），本件刑事判決既未指出實際出資者為何人，則被
    上訴人據以對已同意擔任股東之上訴人等課稅，依法並無不
    合，原判決並無判決不備理由或不適用法規之違法。（四）
    上訴人主張仁英公司於87年11月19日上午9時召開股東臨時
    會議，及同日下午3時召開董事會議，惟依會議紀錄可知，
    仁英公司不僅未於會議中決議現金股利之發放，更未宣佈何
    時為現金股利發放之基準日，原審法院亦未調閱仁英公司相
    關帳務調查仁英公司是否有記載現金股利應記載之事項，顯
    係未依職權調查証據云云，惟如上所述，本件仁英公司係將
    盈餘轉增資而分配股份股利，並未實際分配現金股利，既未
    實際發放現金股利，當然會議紀錄不會有發放現金股利之記
    載，上訴人指原審判決違反舉証責任分配及証據法則，尚屬
    無據。（五）原審斟酌全辯論意旨及調查證據之結果，以被
    上訴人認上訴人87年度綜合所得稅結算申報，涉嫌短漏報營
    利、利息及其他等所得計2,850萬8,487元，以上訴人違反行
    為時所得稅法第71條第1項規定，核定漏報稅額1,086萬3,41
    1元，依同法第110條第1項規定處漏稅額0.2倍之罰鍰217萬
    2,600元（計至百元止），洵無違誤；訴願決定予以維持，
    亦無不合，因將訴願決定及原處分均予維持，駁回上訴人之
    訴，核無違誤。上訴論旨，仍執前詞，指摘原判決違誤，求
    予廢棄，難認有理由，應予駁回。
六、據上論結，本件上訴為無理由，爰依行政訴訟法第255條第1
    項、第98條第3項前段，判決如主文。
中    華    民    國    95    年    10    月    31    日
                  第四庭審判長法  官  高  啟  燦
                              法  官  黃  璽  君
                              法  官  廖  宏  明
                              法  官  楊  惠  欽
                              法  官  林  樹  埔
以  上  正  本  證  明  與  原  本  無  異
中    華    民    國    95    年    10    月    31    日
                              書記官  吳  玫  瑩


司法院資訊處製作；財團法人民間司法改革基金會備份。
